【裁判字號】    95,訴,587
【裁判日期】    971117
【裁判案由】    毒品危害防制條例
【裁判全文】
臺灣士林地方法院刑事判決               95年度訴字第587號
公  訴  人  臺灣士林地方法院檢察署檢察官
被      告  甲○○
                    現羈押於士林看守所
指定辯護人  本院公設辯護人乙○○
上列被告因毒品危害防制條例案件，經檢察官提起公訴（94年
度偵字第1742號、3700號、5487號、94年度偵緝字第688 號），
本院判決如下：
    主  文
甲○○連續明知為禁藥，而轉讓，處有期徒刑壹年，減為有期徒
刑陸月，扣案之甲基安非他命壹包（驗餘淨重零點零陸公克）沒
收。又連續販賣第二級毒品，處有期徒刑柒年陸月，販賣第二級
毒品所得新台幣肆仟元沒收，如全部或一部不能沒收時，以其財
產抵償之。應執行有期徒刑柒年捌月。扣案之甲基安非他命壹包
（驗餘淨重零點零陸公克）沒收，販賣第二級毒品所得新台幣肆
仟元沒收，如全部或一部不能沒收時，以其財產抵償之。
其餘被訴販賣第一級毒品罪部分無罪。
    事  實
一、甲○○明知甲基安非他命屬於經中央衛生主管機關明令公告
    禁止製造、調劑、輸入、輸出、販賣或陳列之毒害藥品，而
    為禁藥，且係毒品危害防制條例第二條第二項第二款規定之
    第二級毒品，依法不得轉讓，竟基於轉讓禁藥即第二級毒品
    甲基安非他命之概括犯意，先於民國92年12月初至同年月
    10 日 止，連續在臺北縣汐止市○○○路302 巷3 號住處，
    無償提供禁藥即第二級毒品甲基安非他命予江偉弘施用3 次
    。嗣於同年月10日17時10分許，在上址經警持搜索票至現場
    查獲，並扣得毒品甲基安非他命1 小包（驗餘淨重0.06公克
    ）。復於93年10月某日起至94年1 月23日止，連續在臺北
    縣汐止市○○○路330 巷32之1 號7 樓張琪其住處及臺北縣
    汐止市○○○路304 號2 樓林國慶住處及臺北縣汐止市○○○路林國慶店內等處，無償提供禁藥即第2 級毒品甲基安非
    他命予林國慶施用10餘次，另於93年11月11日上午在臺北
    縣汐止市○○○路330 巷32之1 號7 樓林國慶住處，無償提
    供禁藥即第2 級毒品甲基安非他命予張琪其施用1 次。嗣於
    93年11月11日13時50分許，為警持搜索票在臺北縣汐止市○○○路330 巷32之1 號7 樓查扣第2 級毒品甲基安非他命28
    包（總淨重21.45 公克）、電子磅秤1 台、分裝袋2 大包。
    又於94年1 月23日3 時40分許，為警持搜索票在臺北縣汐止
    市○○○路304 號2 樓，查扣甲基安非他命8 包（總淨重4.
    7 公克）（以上扣押物品已另案經本院以94年士簡字第577
    號判決（聲請簡易判決處刑案號94年度毒偵字第425 號、58
    0 號）諭知沒收及沒收銷毀）。
二、甲○○另基於意圖營利之概括犯意販賣第二級毒品甲基安他
    命，先於92年11月28日在其臺北縣汐止市○○○路302 巷3
    號1 樓住處內，以每公克新台幣2000元之價格，販賣第二級
    毒品甲基安非他命予丁○○。復又於92年12月5 日在其臺北
    縣汐止市○○○路302 巷3 號1 樓住處前，以每公克新台幣
    2000元之價格，販賣第二級毒品甲基安非他命予丁○○。嗣
    丁○○、丙○○為警緝獲供出，查始悉上情。
三、案經臺北縣政府警察局汐止分局報告臺灣士林地方法院檢察
    署檢察官偵查起訴。
     理  由
壹、程序方面：
一、按被告以外之人於審判外之言詞或書面陳述，除法律有規定
    者外，不得作為證據；又被告以外之人於審判外之陳述，雖
    不符合同法第一百五十九條之一至第一百五十九條之四之規
    定，但經當事人於審判程序同意作為證據，法院審酌該言詞
    陳述或書面陳述作成時之情況，認為適當者，亦得為證據。
    當事人、代理人或辯護人於法院調查證據時，知有第一百五
    十九條第一項不得為證據之情形，而未於言詞辯論終結前聲
    明異議者，視為有前項之同意，刑事訴訟法第一百五十九條
    第一項及第一百五十九條之五分別定有明文。經查，證人江
    偉弘於警詢及偵查中、證人林國慶、張其琪分別於警詢中之
    陳述，檢察官、被告及辯護人於本院準備程序及審判期日中
    ，均同意此部分之證據有證據能力，本院審酌上開證據資料
    製作時之情況，尚無違法不當及證明力明顯過低之瑕疵，亦
    認為以之作為證據應屬適當，故揆諸前開規定，爰依刑事訴
    訟法第一百五十九條之五規定，認前揭證據資料均有證據能
    力。
二、查證人丁○○、丙○○警詢時所為之證述，經公訴人舉為證
    據，雖經被告及辯護人否定其證據能力。惟按被告以外之人
    （包括證人、鑑定人、告訴人、被害人及共同被告等）於檢
    察事務官、司法警察官或司法警察調查中所為之陳述，與審
    判中不符時，其先前之陳述具有較可信之特別情況，且為證
    明犯罪事實存否所必要者，得為證據，刑事訴訟法第159 條
    之2 定有明文。所謂「前後陳述不符」之要件，應就前後階
    段之陳述進行整體判斷，以決定其間是否具有實質性差異，
    惟無須針對全部陳述作比較，陳述之一部分有不符，亦屬之
    。而所謂「較可信之特別情況」之情形，亦應就前後陳述時
    之各種外部情況進行比較，以資決定何者外部情況具有可信
    性。若陳述係在特別可信之情況下所為，則虛偽陳述之危險
    性即不高，雖係審判外陳述，或未經被告反對詰問，仍得承
    認其有證據能力。所稱「外部情況」之認定，例示如下：
    1.時間之間隔：陳述人先前陳述是在記憶猶新的情況下直接
    作成，一般與事實較相近，事後即可能因記憶減弱或變化，
    致有不清晰或陳述不符之現象發生。2.有意識的迴避：由於
    先前陳述時被告未在場，是陳述人直接面對詢問警員所為陳
    述較為坦然；事後可能因陳述人對被告有所顧忌或同情，因
    而在被告面前較不願陳述不利被告之事實。3.受外力干擾：
    陳述人單獨面對檢察事務官或司法警察（官）所為之陳述，
    程度上較少會受到強暴、脅迫、詐欺、利誘或收買等外力之
    影響，其陳述較趨於真實。若被告在庭或有其他成員參與旁
    聽時，陳述人可能會本能的作出迴避對被告不利之證述，或
    因不想生事乃虛構事實而為陳述。4.事後串謀：目擊證人對
    警察描述所目睹情形，因較無時間或動機去編造事實，客觀
    上亦較難認與被告間有勾串情事，其陳述具有較可信性。但
    事後因特殊關係，雙方可能因串謀而統一口徑；或事後情況
    變化，兩者從原先敵對關係變成現在友好關係等情形，其陳
    述即易偏離事實而較不可信。5.警詢或檢察事務官偵查時，
    有無辯護人、代理人或親友在場：如有上開親誼之人在場，
    自可期待證人為自由從容之陳述，其證言之可信度自較高。
    6.警詢或檢察事務官所作之偵查筆錄記載是否完整：如上開
    筆錄對於犯罪之構成要件、犯罪態樣、加重減輕事由或起訴
    合法要件等事實或情況，均翔實記載完整，自可推定證人之
    陳述，與事實較為相近，而可信為真實。法院應斟酌上列因
    素綜合判斷，亦應細究陳述人之問答態度、表情與舉動之變
    化，此一要件係屬訴訟法事實之證明，以自由證明為已足，
    且應由主張此項證據之人證明。惟此僅係確定上開陳述有無
    證據能力而已，至該證據具有證據能力後，其證據力之強弱
    問題，仍待法院綜合全辯論意旨及調查證據所得，依法認定
    之。茲查，證人丁○○係於93年5 月9 日接受警詢，證人丙○○係於93年5 月16日接受警詢，（見臺灣士林地方法院檢
    察署92年度毒偵字第703 號卷第7 頁起至第12頁），距證人
    丁○○於97年6 月11日，證人丙○○於97年10月20日於本院
    審判時到庭作證，已相隔逾4 年，足認其警詢時之記憶應較
    本院審判時清晰，且顯然較無外力干擾或介入而為陳述，復
    無證據可認其於警詢時所為之陳述係公務員違背法定程序所
    取得，自堪認其於警詢所為證述之客觀外部情況，有可信性
    之特別情況。參以上開證述涉及被告有無本案販賣第二級毒
    品犯行之認定，乃用以證明被告犯罪與否，是其證詞對被告
    犯罪事實之存否具有必要性。從而，本院認其警詢筆錄符合
    前述「可信性」及「必要性」要件，又經本院審理時傳喚到
    庭，依法命其具結陳述後，賦予被告詰問之機會，以釐清審
    判外陳述之疑義，並再提示上開警詢筆錄之要旨，由被告及
    辯護人依法辯論，有本院97年6 月11日及97年10月20日審判
    筆錄可按，既已賦予被告詰問權，並踐行之合法調查程序，
    證人丁○○於93年5 月9 日之警詢及證人丙○○於93 年5月
    16日警詢之審判外之陳述，自得作為證據。
三、按被告以外之人於偵查中向檢察官所為之陳述，除顯有不可
    信之情況者外，得為證據，刑事訴訟法第159 條之1 第2項
    定有明文。而所謂「顯有不可信性」係指陳述是否出於供述
    者之真意、有無違法取供情事之信用性而言，故應就偵查筆
    錄製作之原因、過程及其功能等項加以綜合觀察，據以判斷
    該傳聞證據是否「非顯不可信」，倘可據以認定其任意性暨
    信用性俱無疑慮者，即可例外賦予「證據能力」，俾其成為
    法院審判時之適格證據資料。次按偵查係採糾問原則，由檢
    察官主導，重在合目的性之追求，而「詰問」乃偵查程序之
    一部，除預料證人、鑑定人於審判時不能訊問之情形外，檢
    察官可視實際情況，決定是否命被告在場，讓被告得親自詰
    問證人、鑑定人，此為刑事訴訟法第248 條所明定，故刑事
    訴訟法第159 條之1 第2 項所指得為證據之被告以外之人於
    偵查中向檢察官所為之陳述，其證據能力不因偵訊證人、鑑
    定人當時被告不在場，未親自詰問證人、鑑定人而受影響（
    最高法院97年度臺上字第603 號判決意旨參照）。經查，證
    人丁○○、丙○○於偵查中所為之陳述，均經具結在卷，此
    有結文在卷可考，且陳述內容具體明確，復未見檢察官在偵
    查中有何違法取供而不具信用性之情事，雖未經被告親自詰
    問證人，惟參酌上揭判決意旨，仍應認對證人證言尚不生影
    響而具有證據能力。
貳、實體方面：
甲、有罪部分：
一、本件起訴書所記載被告轉讓及販賣之第二級毒品為「安非他
    命」，惟被告經3 次被查獲扣押之毒品經送內政部警政署刑
    事警察局鑑驗，均驗出系爭毒品為「甲基安非他命」，此有
    該局93年2 月26日刑鑑字第0930037726號鑑定書、94年2 月
    23日刑鑑字第0930238100號鑑定書、94年2 月22日刑鑑字第
    0940018797號鑑定書附於偵查卷可稽（見93年度毒偵字第
    217 號偵查卷第36頁、94年度毒偵字第580 號偵查卷第70頁
    、94年度偵字第3700號偵查卷第3 頁）足認被告所轉讓及販
    賣之毒品應係第二級毒品甲基安非他命，檢察官起訴書係記
    載安非他命應予以更正，合先敘明。
二、轉讓禁藥即第二級毒品甲基安非他命部分：上揭犯罪事實一
    部分，業據被告於本院審理時坦承不諱，核與證人即受讓安
    非他命之人江偉弘、林國慶、張其琪分別於警詢或偵查中所
    證之情節相符，並有查扣之甲基安非他命1 包（淨重0.06公
    克）及甲基安非他命28包（總淨重21公克）、甲基安非他命
    8 包（總淨重4.7 公克）之扣押物品清單及內政部警政署刑
    事警察局93年2 月26日刑鑑字第09300377 26 號鑑定書、內
    政部警政署刑事警察局94年2 月23日刑鑑字第0930238100號
    鑑定書、94年2 月22日刑鑑字第09400187 97 號鑑定書附於
    偵查卷可稽，事證明確，此部份之犯行應堪認定。
三、販賣第二級毒品甲基安非他命部分：訊據被告矢口否認有販
    賣第二級毒品甲基安非他命之犯行，辯稱只有請丁○○施用
    甲基安非他命，並未販賣給他等語，經查被告確有上開2 次
    販賣第二級毒品甲基安非他命與丁○○之犯行，業據證人丁○○於93年5 月9 日於警詢中證稱「我向甲○○共買2 次，
    第1 次向他拿安非他命1 克金額為新台幣二千元，時間92年
    11 月28 日在他家裡（汐止市○○○路302 巷3 號1 樓）。
    第2次 也是向他拿安非他命1 克金額為新台幣二千元，時間
    92年12月5 日在他家前」等語，核與證人丙○○於93年5 月
    16日於警詢中證稱「我們向甲○○購買毒品共2 次，第1 次
    向他拿安非他命1 克金額為新台幣二千元，時間92年11月底
    在他家裡（汐止市○○○路302 巷3 號1 樓）。第2 次也是
    向他拿安非他命1 克金額為新台幣二千元，時間92年12月初
    在他家前」等語（見臺灣士林地方法院檢察署92年度毒偵字
    第703 號卷第7 頁起至第12頁）相互吻合，嗣該2 證人於檢
    察官偵查中，證人丁○○復亦結證稱「安非他命是向甲○○
    買的」（見臺灣士林地方法院檢察署94年度偵字第1742號卷
    第26頁第1 行），證人丙○○亦結證稱「我有時候會和丁○○一起去向甲○○買安非他命」（見同上偵查卷第32頁）等
    語，再證人丁○○於本院審理時亦結證稱「有這樣回答過檢
    察官」，證人丙○○於本院審理時亦結證稱「（問：當時你
    於偵查中回答檢察官是否均屬實？）均屬實」，雖丁○○於
    本院審理時復又稱「因那時服藥亂講」、「那時有在打毒品
    官司，那時指證我的人是九孔，九孔說是我賣他的，我只好
    說是跟被告買的」云云，證人丙○○於本院審理時亦復稱「
    那時都在吃藥迷迷糊糊」，惟查証人於警詢時係分別於不同
    時間訊問（相差7 日），2 人均能明確指出向被告購買毒品
    之時間地點及數量價格，且於偵查及本院審理時亦陳稱當時
    警詢時有如此講，本院觀警詢筆錄之整個訊問內容對答過程
    並無瑕疵，丁○○、丙○○所稱「因那時服藥亂講」、「那
    時都在吃藥迷迷糊糊」云云，顯係事後迴護之詞，要難採信
    。次查被告於93年11月11日13時50分許，為警持搜索票在臺
    北縣汐止市○○○路330 巷32之1 號7 樓查扣第2 級毒品甲
    基安非他命28包（總淨重21公克）、電子磅秤1 台、分裝袋
    2 大包。又於94年1 月23日3 時40分許，為警持搜索票在臺
    北縣汐止市○○○路304 號2 樓，查扣甲基安非他命8 包（
    總淨重4.7 公克）。其所持有之毒品數量顯已大量超越供自
    己施用之數量，且又扣得電子磅秤1 台、分裝袋2 大包，此
    均係販賣毒品所必備之器材，亦足以佐證被告確有販賣第二
    級毒品甲基安非他命，事證明確，被告販賣第二級毒品甲基
    安非他命之犯行應堪認定。
四、(1)查甲基安非他命業經行政院衛生署於六十九年十二月八日
     公告，列入藥物藥商管理法第十六條第一款（即現行藥事
     法第二十二條第一款）之禁藥管理，係屬於經中央衛生主
     管機關明令公告禁止製造、調劑、輸入、輸出、販賣或陳
     列之毒害藥品，而為禁藥，亦屬毒品危害防制條例第二條
     第二項第二款所稱之第二級毒品，被告轉讓甲基安非他命
     之犯行，藥事法第八十三條第一項及毒品危害防制條例第
     八條第二項均設有處罰轉讓甲基安非他命之規定。又藥事
     法第八十三條第一項轉讓禁藥罪之法定刑為七年以下有期
     徒刑，得併科新臺幣五百萬元以下罰金，較毒品危害防制
     條例第八條第二項轉讓第二級毒品罪之法定刑為重。藥事
     法第八十三條第一項係於九十三年四月二十一日修正公布
     ，同年月二十三日起施行，為毒品危害防制條例之後法。
     毒品之範圍尚包括影響精神物質與其製品，而藥事之管理
     ，亦非僅止於藥品之管理。又毒品未必係經公告之禁藥，
     禁藥亦未必為毒品。毒品危害防制條例與藥事法二者，並
     無必然之特別法與普通法關係。故除有轉讓之第二級毒品
     達毒品危害防制條例第八條第六項之一定數量，經依法加
     重後之法定刑較藥事法第八十三條第一項之法定刑為重之
     情形外，因藥事法第八十三條第一項為後法，且為重法，
     應優先適用藥事法處罰（臺灣高等法院暨所屬法院九十四
     年法律座談會刑事類提案第八號結論意旨可資參照）。是
     本件被告轉讓甲基安非他命予證人江偉弘、林國慶、張其
     琪之合計數量，並無證據證明已達毒品危害防制條例第八
     條第六項之一定數量（即淨重十公克以上），依罪疑惟輕
     原則，應認被告轉讓甲基安非他命予上開證人之數量未達
     淨重十公克以上。核被告就犯罪事實一所載之犯行係犯藥
     事法第八十三條第一項之明知為禁藥而轉讓罪；被告因轉
     讓甲基安非他命而持有之低度行為，應為轉讓之高度行為
     所吸收，不另論罪。(2)按近年來政府為杜絕毒品之氾濫，
     對販賣毒品者嚴加查緝，販賣毒品罪又係重罪，若無利
     可圖，衡情一般販毒之人當無甘冒被查獲之危險而為之，
     本件雖不知被告購入毒品之價格，然販賣之人大多係從價
     差或量差中牟利，堪認本件被告購入甲基安非他命之價格
     必較其售出之價格低廉，或以同一價格而減少甲基安非他
     命之分量，而有從中賺取差額利潤圖利之意圖及事實，此
     應合於論理法則，且不違背社會通常經驗之合理判斷。被
     告2 次販賣甲基安非他命之犯行，自均具有賺取差價營利
     之意圖，被告就犯罪事實二所記載之犯行，係犯毒品危害
     防制條例第4 條第2 項販賣第二級毒品罪。被告販賣前持
     有甲基安非他命之低度行為業為販賣之高度行為所吸收，
     不另論罪。(3)按被告行為後，刑法第2 條法律變更適用及
     第56條連續犯、51條定執行刑之規定，已於94年1 月7 日
     經立法院修正三讀通過，總統命令公布，於95年7 月1 日
     施行，該法第2 條係規範行為後法律變更適用所生新舊法
     律比較適用之準據法，於新法施行後，應適用新法第2 條
     第1 項之規定，為「從舊從輕」之比較。被告先後多次轉
     讓甲基安非他命之犯行，及2 次販賣甲基安非他命之犯行
     ，各均時間緊接，犯罪構成要件相同，顯均係基於概括犯
     意而為之，惟被告行為後，刑法第56條連續犯之規定，業
     於94年1 月7 日修正公布刪除，並於95年7 月1 日施行，
     則被告之犯行，因行為後新法業已刪除連續犯之規定，此
     刪除雖非犯罪構成要件之變更，但顯已影響行為人刑罰之
     法律效果，自屬法律有變更，依新法第2 條第1 項規定，
     比較新、舊法結果，仍應適用較有利於被告之行為時法律
     即舊法論以連續犯1 罪並重其刑（最高法院95年第8 次刑
     事庭會議決議參照）。又修正前刑法第51條規定: 「數罪
     併罰，分別宣告其罪之刑，依左列各款定其應執行者: 」
     其中第5 款規定: 「宣告多數有期徒刑者，於各刑中之最
     長期以上，各刑合併之刑期以下，定其刑期。但不得逾20
     年。」；修正後刑法第51條第5 款規定: 「宣告多數有期
     徒刑者，於各刑中之最長期以上，各刑合併之刑期以下，
     定其刑期。但不得逾30年」比較結果，修正後刑法並非較
     有利於行為人，依修正後刑法第2 條第l 項前段之規定，
     仍應依修正前刑法第51條第5 款，定其應執行之刑。(4)被
     告所犯多次轉讓禁藥最及2 次販賣第二級毒品罪，各均時
     間緊接，犯罪構成要件相同，顯均係基於概括犯意而為之
     ，應均依修正前連續犯之規定分別論以一罪並均加重其刑
     。所犯上開轉讓禁藥罪及販賣第二級毒品罪間，犯意不同
     ，行為各別，應予分論併罰。爰審酌被告自身已有施用毒
     品，當知甲基安非他命係屬毒品，施用者容易上癮而戒除
     不易，除個人身心飽受摧殘外，輕則施用後致家庭破碎，
     重則為取得購買毒品之金錢淪為娼妓盜匪，足以腐蝕民心
     國基，對國家社會危害至鉅，及被告之品行智識，犯後之
     態度等一切情狀，分別量處如主文所示之刑，又被告所犯
     轉讓禁藥罪，其犯罪時間係在96年4 月24日以前，所犯之
     罪，合於減刑條件，且亦無該條例第5 條不減刑之例外規
     定（被告係於減刑條例96年7 月16日施行前之94年7 月15
     日經通緝，並於減刑條例施行前之94年8 月1 日經警緝獲
     ），應依中華民國96年罪犯減刑條例第2 條第1 項第3 款
     予以減輕其宣告刑二分之一，並定其執行刑。(5)扣案之甲
     基安非他命1 包（驗餘淨重0.06公克）雖為毒品危害防制
     條例所規範之第二級毒品，惟按法律之適用應一體適用，
     不得分割適用，本件就被告轉讓甲基安非他命部分，既論
     以被告違反藥事法之轉讓禁藥罪，則關於沒收亦應認甲基
     安非他命係屬藥事法所規定之違禁物，爰依刑法第38條第
     1 項第1 款之規定沒收。又被告販賣第二級毒品甲基安非
     他命所得金額新台幣四千元為被告犯毒品危害防制條例第
     4 條第2 項之罪所得之財物，應依該條例第19條第1 項規
     定宣告沒收，如全部或一部不能沒收時，以其財產抵償之
     。至於另於93年11月11日13時50分許，為警持搜索票在臺
     北縣汐止市○○○路330 巷32之1 號7 樓查扣第2 級毒品
     甲基安非他命28包（總淨重21.45 公克）、電子磅秤1 台
     、分裝袋2 大包及於94年1 月23日3 時40分許，為警持搜
     索票在臺北縣汐止市○○○路304 號2 樓，查扣甲基安非
     他命8 包（總淨重4.7 公克）已另案經本院以94年士簡字
     第577 號判決（聲請簡易判決處刑案號94年度毒偵字第425
     號、580 號）諭知沒收及沒收銷毀，並經執行完畢，此有
     上開判決書附卷可稽，爰不再宣告沒收，併此敘明。
五、公訴意旨另謂被告除上開2 次販賣第二級毒品之犯行外，另
    涉有於92年3 、4 月間起至93年5 、6 月止，連續約8 次販
    賣第二級毒品甲基安非他命與丁○○之犯嫌，惟此為被告所
    否認，且證人丁○○、丙○○就丁○○有向被告購買第二級
    毒品之證述，除上開論罪之2 次犯行明確證述外，其餘於警
    詢及偵查中係分別稱「向被告買過1 、2 次」、「向被告買
    過10幾次」、「從91年底至93年初，平均每月購買1 至2 次
    」、「毒品安非他命是向綽號阿偉（本名黃士維，音譯）所
    購得」，就購買之次數供述不一，且就另8 次購買之地點、
    時間數量、金額均不明確，是本院尚難據此認定被告尚有公
    訴人所指之8 次販賣第二級毒品之犯行，惟此部分若成立犯
    罪，與前開論罪之販賣第二級毒品罪有連續犯之關係，為裁
    判上之ㄧ罪，爰不另為無罪之諭知，併此敘明。
乙、無罪部分：
一、公訴意旨另以：被告甲○○基於販賣第一級毒品意圖營利之
    概括犯意，自92年12月間某日起至93年5 、6 月止，在臺北
    縣汐止市○○○路302 巷3 號甲○○住處內及住處樓下或附
    近，以每公克新臺幣（下同）4000元至5000元不等之價格，
    連續販賣第一級毒品海洛因予丁○○10次。因認被告此部分
    行為，涉犯毒品危害防制條例第4 條第1 項罪。
二、按犯罪事實應依證據認定之，無證據不得認定犯罪事實；又
    不能證明被告犯罪者，應為無罪之判決，刑事訴訟法第一百
    五十四條第二項、第三百零一條第一項前段分別定有明文。
    而認定不利於被告之事實，須依積極證據，茍積極證據不足
    為不利於被告事實之認定時，即應為有利於被告之認定，更
    不必有何有利之證據；且刑事訴訟法上所謂認定犯罪事實之
    積極證據，係指適合於被告犯罪事實之認定之積極證據而言
    ，雖不以直接證據為限，間接證據亦包括在內，然而無論直
    接或間接證據，其為訴訟上之證明，須於通常一般之人均不
    致有所懷疑，而得確信其為真實之程度者，始得據為有罪之
    認定，倘其證明尚未達到此一程度，而有合理之懷疑存在時
    ，自不能以推測或擬制之方法，以為有罪裁判之基礎，最高
    法院四十年台上字第八六號、七六年台上字第四九八六號判
    例可資參照。
三、訊據被告堅決否認有販賣海洛因與丁○○，辯稱：「是丁○○借用我家電話打給藥頭，好像叫小林，約藥頭拿海洛因到
    我住處給他」等語。經查：本件公訴人認被告涉犯有販賣第
    一級毒品罪，係以證人丁○○及丙○○於警詢及偵查中之證
    言為論據，惟查：(1)證人丁○○於93年1 月15日警詢中雖稱
    「我海洛因都是向甲○○及綽號小林之男子購買」、「我最
    後一次向甲○○拿是在92年12月5 日在汐止市○○○路302
    巷3 號他家外面」（見93年度毒偵字第538 號卷23、24頁）
    ，惟據其另於93年5 月9 日於警詢中證稱「我向甲○○共買
    2 次，第1 次向他拿安非他命1 克金額為新台幣二千元，時
    間92年11月28日在他家裡（汐止市○○○路302 巷3 號1 樓
    ）。第2 次也是向他拿安非他命1 克金額為新台幣二千元，
    時間92年12月5 日在他家前」等語，（見臺灣士林地方法院
    檢察署92年度毒偵字第703 號卷第8 頁），則前開其於警詢
    所稱之「我最後一次向甲○○拿是在92年12月5 日在汐止市
    ○○○路302 巷3 號他家外面」，該次所拿之毒品應係是指
    甲基安非他命，而非海洛因。嗣其於偵查中則稱「沒有直接
    向被告買過海洛因」、「海洛因是託被告買，安非他命是直
    接向被告買」、「向小林買海洛因，92年年底因為聯絡不到
    小林，請甲○○幫我拿海洛因，價錢跟小林買時差不多」等
    語，其於本院審理時則證稱：「我都去他（甲○○）那邊聯
    絡那個叫小林的。多是我在聯絡，有時我在忙或怎樣就會請
    他幫我聯絡一下。」、「（問：你說海洛因都是你去甲○○
    那邊找小林買的？你都如何聯絡小林？）對，都是打小林的
    電話，有時借用甲○○的行動電話打。海洛因都是送到他（
    甲○○）住的地方或者是附近。」、「（問：海洛因貨何人
    在哪交給你？）大部分是小林交給我，可能有過這種情況是
    小林把東西放在他（甲○○）家，我再過去他（甲○○）家
    拿。因為甲○○本身沒有在用海洛因，基本上我應該是不會
    讓他去經手這個。」等語（見本院卷第126 、127 、132 頁
    ），另證人丙○○於本院審理時結證稱：「我看過丁○○拿
    錢給甲○○，甲○○會先不在一段時間然後再拿毒品回來。
    」、「（問：你在偵訊時說丁○○把錢交給甲○○，甲○○
    再把毒品交給丁○○，是有時間差？）有，隔一、二個小時
    。」、「（問：之前丁○○在審理時也提到毒品部分，他是
    找一個叫做小林的人買的，在被告家裡聯絡賣海洛因的小林
    ，你有看到這種情形？）有。」、「（問：你看到的情形是
    如何？）我有看到小林過來拿東西給我男友丁○○。」（見
    本院卷第182 、183 、186 頁），綜以上證人丁○○、丙○○分別於警詢及檢察官偵查中之證言及本院審理時之證言相
    互以觀，並不能證明被告確有販賣第一級毒品海洛因予丁○○。(2)再參以被告於93年11月11日13時50分許，為警持搜索
    票在臺北縣汐止市○○○路330 巷32之1 號7 樓搜索僅查扣
    到第2 級毒品甲基安非他命28包。又於94年1 月23日3 時40
    分許，為警持搜索票在臺北縣汐止市○○○路304 號2 樓搜
    索亦僅查扣到甲基安非他命8 包，均未查獲到毒品海洛因，
    亦不能佐證被告有在販售海洛因。
四、綜上所述，公訴人所提之證據，尚不能據此證明被告確有販
    賣第一及毒品之犯行，此外，又查無其他積極證據足資證明
    被告有公訴人所認涉犯毒品危害防制條例第4 條第1 項罪之
    罪嫌，而使本院不致有所懷疑，而得確信其為真實之程度，
    揆諸前開說明，自屬犯罪不能證明，此部份自應為無罪之諭
    知。
據上論斷，應依刑事訴訟法第299 條第1 項前段、第301 條第1
項前段，藥事法第83條第1 項，毒品危害防制條例第4 條第2 項
、第19條第1 項，刑法第2 條第1 項前段、第11條、第38條第1
項第1 款、修正前刑法第56條、第51條第5 款，中華民國96年罪
犯減刑條例第2 條第1 項第3 款、第7 條，判決如主文。
本案經檢察官翁偉倫到庭執行職務。
中    華    民    國    97    年    11    月    17    日
                  刑事第一庭審判長法  官  洪英花
                                  法  官  劉育琳
                                  法  官  賴邦元
以上正本證明與原本無異。
如不服本判決，應於收受送達後10日內向本院提出上訴書狀，其
未敘述上訴理由者，應於上訴期間屆滿後20日內向本院補提理由
書狀（均須按他造當事人之人數附繕本），切勿逕送上級法院。
                            書記官  游育慈
中    華    民    國    97    年    11    月    17    日
毒品危害防制條例第4條
製造、運輸、販賣第一級毒品者，處死刑或無期徒刑；處無期徒
刑者，得併科新臺幣 1 千萬元以下罰金。
製造、運輸、販賣第二級毒品者，處無期徒刑或 7 年以上有期徒
刑，得併科新臺幣 7 百萬元以下罰金。
製造、運輸、販賣第三級毒品者，處 5 年以上有期徒刑，得併科
新臺幣 5 百萬元以下罰金。
製造、運輸、販賣第四級毒品者，處 3 年以上 10 年以下有期徒
刑，得併科新臺幣 3 百萬元以下罰金。
製造、運輸、販賣專供製造或施用毒品之器具者，處 1 年以上
7年以下有期徒刑，得併科新臺幣 1 百萬元以下罰金。
前五項之未遂犯罰之。
藥事法第83條
明知為偽藥或禁藥，而販賣、供應、調劑、運送、寄藏、牙保、
轉讓或意圖販賣而陳列者，處7 年以下有期徒刑，得併科新臺幣
5 百萬元以下罰金。
犯前項之罪，因而致人於死者，處 7 年以上有期徒刑，致重傷者
，處 3 年以上 12 年以下有期徒刑。
因過失犯第 1 項之罪者，處 2 年以下有期徒刑、拘役或科新臺
幣 30 萬元以下罰金。
第 1 項之未遂犯罰之。


司法院資訊處製作；財團法人民間司法改革基金會備份。
